【裁判字號】    99,訴,1318
【裁判日期】    991217
【裁判案由】    返還消費借貸款
【裁判全文】
臺灣板橋地方法院民事判決              99年度訴字第1318號
原      告    第一商業銀行股份有限公司
法定代理人    蔡慶年
訴訟代理人    張敏文
被      告    五合工程有限公司
兼特別代理人  范筑鈞
被      告    范天福
              范綠萍
              范陳文旦
              橫尾和行
上列當事人間請求返還消費借貸款事件，經本院於民國99年11月
30日言詞辯論終結，判決如下：
    主  文
被告范筑鈞應於繼承范天立所得遺產之範圍內，與被告五合工程
有限公司、范天福、范綠萍、范陳文旦、橫尾和行連帶給付原告
新臺幣肆佰零肆萬仟陸佰陸拾元及如附表所示之利息、違約金
。
原告其餘之訴駁回。
訴訟費用由被告連帶負擔。
    事實及理由
甲、程序方面：
    被告經合法通知，未於言詞辯論期日到場，核無民事訴訟法
    第386條所列各款情形，爰依原告之聲請，由其一造辯論而
    為判決。
乙、實體方面：
一、原告主張：借款人即被告五合工程有限公司（以下簡稱：五
    合公司）係董事人數1 人之有限公司，並於民國86年3 月22
    日邀同訴外人范天立及其他被告范天福、范綠萍、范陳文旦
    及橫尾和行等人為連帶保證人，保證就現在（含過去所負現
    在尚未清償）及將來對原告所負之借款、票據、墊款、保證
    、損害賠償及其他債務，在新臺幣（下同）3,000 萬元限額
    內願與之負連帶全部償付之責任，此有保證書乙紙暨約定書
    6 份可稽。嗣被告五合公司於97年7 月10日向原告借款2 筆
    ，金額分別為60萬元、140 萬元，約定依年金法自借款日起
    按月平均攤付本息；又於97年9 月11日再向原告借款2 筆，
    金額分別為90萬元、210 萬元，約定利息按月計付，本金到
    期後一次清償；上揭4筆借款合計500萬元，利息均按原告公
    告之基準利率加年率2.35%計付，每筆金額、借款日、到期
    日及約定利率如附表所示。並約定借款人如未依約清償本息
    或到期不履行時，除按約定利率計付遲延利息外，逾期在6
    個月以內者，按約定利率10%，逾期超過6個月部分，另按約
    定利率20%加付違約金，立有借據4紙為憑。今上揭部分借款
    業已屆期，然被告未依約清償，尚負欠原告如訴之聲明金額
    未償，雖原告屢次催討，仍未獲償還，原告爰依約定書條款
    第5條第1項第1款之規定，將上揭借款視為全部到期，被告
    五合公司應即全部清償；又被告范天福、范綠萍、范陳文旦
    及橫尾和行等人既為本案連帶保證人，依法自應負連帶償付
    責任。另訴外人范天行業於98年9月9日死亡，遺有長女即被
    告范筑鈞，其依民法第1156條陳報遺產清冊事件，業奉鈞院
    家事法庭98年度司繼字第1640號陳報遺產清冊事件備查在案
    ，可證被告范筑鈞並無拋棄繼承事實，按依民法第1148條第
    1 項前段規定「繼承人自繼承開始時即承受被繼承人財產上
    之一切權利與義務」；又同條第2項「繼承人對於被繼承人
    之債務，以因繼承所得遺產為限，負清償責任」，爰原告增
    列范筑鈞為被告，就其繼承訴外人范天立之財產範圍為限，
    應代負連帶保證人責任。並聲明：被告應連帶給付原告4,04
    3,660元及如附表所示之利息暨違約金。
二、被告均未於言詞辯論期日到場，亦未提出書狀作何聲明或陳
    述。
三、原告主張之上開事實，業據其提出與所述相符之五合公司變
    更登記表、保證書、約定書、借據、放款戶授信明細查詢單
    、臺灣板橋地方法院檢察屬相驗屍體證明書、本院99年1 月
    21日板院輔家科春殷字第004944號函等件為證，而被告已於
    相當時期受合法之通知，惟未於言詞辯論期日到場，復未提
    出任何書狀以為爭執，是原告上開主張，自堪信為真正。
四、次按繼承人對於被繼承人之債務，負連帶責任，民法第1153
    條第1項定有明文。又繼承在民法繼承編98年5月22日修正施
    行前開始，繼承人對於繼承開始以前已發生代負履行責任之
    保證契約債務，由其繼續履行債務顯失公平者，以所得遺產
    為限，負清償責任，民法繼承編施行法第1之3條第2項亦定
    有明文。經查，被告范筑鈞之被繼承人范天立係於98年9 月
    9日死亡，有臺灣板橋地方法院檢察屬相驗屍體證明書1份附
    卷可稽，而被告范筑鈞於范天立死亡後，曾向本院陳報遺產
    清冊，惟未聲明拋棄繼承或限定繼承乙節，有本院99年1 月
    21日板院輔家科春殷字第004944號函影本1件存卷足憑，又
    本件連帶保證債務早於范天立死亡前即98年8月10日已發生
    逾期不履行債務之代負履行保證責任，此據原告訴訟代理人
    陳明在卷（見本院99年11月30日言詞辯論筆錄），惟斟酌被
    告范筑鈞於當時年僅20歲，且被告五合公司係1人公司，公
    司一切事務均由范天立處理，則被告范筑鈞對於范天立所負
    債務毫無知悉之可能，由其履行本件保證債務自顯失公平，
    應有民法繼承編施行法第1條之3第2項規定之適用，是被告
    范筑鈞就本件保證債務，得僅以繼承范天立所得之遺產為限
    ，負連帶清償責任。
五、綜上所述，本件原告依消費借貸、連帶保證及繼承之法律關
    係，請求被告范筑鈞於繼承范天立所得遺產之範圍內，與被
    告被告五合公司、范天福、范綠萍、范陳文旦、橫尾和行連
    帶給付原告4,043,660 元及如附表所示之利息、違約金，為
    有理由，應予准許，至逾此部分之請求，則無理由，應予駁
    回。
六、結論：原告之訴為有理由，依民事訴訟法第385 條第1 項前
    段、第79條、第85條第2 項，判決如主文。
中    華    民    國    99    年    12    月    17    日
                  民事第三庭    法  官  邱靜琪
以上正本係照原本作成。
如對本判決上訴，須於判決送達後20日內向本院提出上訴狀。
中    華    民    國    99    年    12    月    17    日
                                書記官  鄭美莉
 【附表】
┌──┬──┬─────┬─────┬───────────┬─────────────────┬─────────┐
│編號│種類│ 借據金額 │ 餘欠本金 │   利            息   │           違   約   金           │       備註       │
│    │    │          │          ├─────┬─────┼────────┬────────┤                  │
│    │    │（新臺幣）│（新臺幣）│ 計算標準 │  起迄日  │逾期6個月以內按 │逾期超過6個月按 │                  │
│    │    │          │          │          │          │約定利率10%計   │約定利率20%計   │                  │
├──┼──┼─────┼─────┼─────┼─────┼────────┼────────┼─────────┤
│ 1  │借據│  600,000 │ 313,099  │年息4.86% │自98.8.11 │自98.9.12起     │自99.3.12起     │借款期間自97.7.10 │
│    │    │          │          │          │至清償日止│至99.3.11止     │至清償日止      │起至100.7.10止    │
├──┼──┼─────┼─────┼─────┼─────┼────────┼────────┼─────────┤
│ 2  │借據│1,400,000 │ 730,561  │年息4.86% │自98.8.11 │自98.9.12起     │自99.3.12起     │借款期間自97.7.10 │
│    │    │          │          │          │至清償日止│至99.3.11止     │至清償日止      │起至100.7.11止    │
├──┼──┼─────┼─────┼─────┼─────┼────────┼────────┼─────────┤
│ 3  │借據│  900,000 │ 900,000  │年息4.86% │自98.8.12 │自98.9.13起     │自99.3.13起     │借款期間自97.9.11 │
│    │    │          │          │          │至清償日止│至98.3.12止     │至清償日止      │起至98.9.11止     │
├──┼──┼─────┼─────┼─────┼─────┼────────┼────────┼─────────┤
│ 4  │借據│2,100,000 │2,100,000 │年息4.86% │自98.8.12 │自98.9.13起     │自99.3.13起     │借款期間自97.9.11 │
│    │    │          │          │          │至清償日止│至99.3.12止     │至清償日止      │起至98.9.11止     │
├──┼──┴─────┼─────┼─────┴─────┴────────┴────────┴─────────┤
│合計│                │4,043,660 │                                                                              │
└──┴────────┴─────┴───────────────────────────────────────┘

司法院資訊處製作；財團法人民間司法改革基金會備份。
